臺灣高等法院高雄分院刑事判決　　　　　九十三年度上訴字第二六七號
　　上　訴　人
　　即　被　告　乙○○
　　指定辯護人　本院公設辯護人　李佩娟
右上訴人因違反毒品危害防制條例案件，不服臺灣高雄地方法院九十二年度訴字第一
一九號中華民國九十三年二月二十七日第一審判決（起訴案號：臺灣高雄地方法院檢
察署九十一年度偵字第二０三八八、二四一六九號），提起上訴，本院判決如左：
      主      文
原判決撤銷。
乙○○共同連續販賣第一級毒品，累犯，處有期徒刑拾壹年，褫奪公權伍年。第一級
毒品海洛因貳包（含包裝袋，合計淨重零點貳公克、包裝重零點參柒公克）、含有第
一級毒品海洛因之小鐵盒壹個，均沒收銷燬之；供販賣第一級毒品海洛因所用000
0000000號、0000000000號行動電話貳支（均含晶片）均沒收之；
販賣第一級毒品海洛因所得財物新台幣肆仟元，沒收之，如全部或一部不能沒收時，
以其財產抵償之。
 事      實
一、乙○○（綽號『蘇餅』）前因肅清煙毒條例等案件，於民國（下同）八十四年四
    月六日，經原審法院以八十四年度訴字第八三四號判決判處應合併執行有期徒刑
    三年四月（肅清煙毒條例部分處有期徒刑三年二月；麻醉藥品管理條例部分處有
    期徒刑四月），上訴後，復於八十四年六月二十二日，經本院以八十四年度上訴
    字第一一三一號判決駁回上訴確定，並於八十六年六月十三日縮短刑期假釋出監
    ，嗣撤銷假釋、執行殘刑，於八十九年六月九日縮短刑期假釋出監，並付保護管
    束，至同年九月六日保護管束期滿止，因未撤銷假釋，所處徒刑以已執行完畢論
    。
二、乙○○明知海洛因經行政院衛生署公告為第一級毒品，不得持有、販賣，竟基於
    販賣第一級毒品海洛因營利之概括犯意，以其使用之0000000000號、
    0000000000號行動電話，作為販賣第一級毒品之聯絡工具，自九十一
    年八月初至八月中旬間之某日起，在高雄縣大社鄉、高雄縣梓官鄉○○路等地，
    以每錢新臺幣（下同）二萬餘元之代價，陸續向綽號「阿德」、「棒賢」、「仔
    賢」及「阿賢」等姓名、年籍均不詳之成年男子多人，各購入第一級毒品海洛因
    一錢至三錢一錢為三點七五公克）。之後，黃坤龍（已於九十一年九月十二日死
    亡）、陳宏樺（另經原審法院另案以九十一年度訴字第二八九八號判決判處有期
    徒刑八年確定）及綽號「佳宏」、「池」（姓名、年籍均不詳）等成年男子，即
    撥打前開行動電話與乙○○聯繫購買第一級毒品海洛因事宜，除約定購買數量、
    交貨地點外，並以每次一包一千元之價格，連續販賣第一級毒品海洛因予黃坤龍
    等四人計八次，情形如下：(一)於九十一年八月中旬之某日十四時許、九十一年九
    月九日十六時許，在高雄縣橋頭鄉某寺廟前空地、高雄縣梓官鄉信蚵村公墓，分
    別販賣第一級毒品海洛因一包予黃坤龍，販賣毒品所得金額為二千元。(二)又於九
    十一年九月二日中午前、九十一年九月五日中午前、及九十一年九月十日下午，
    分別在高雄縣橋頭鄉仕隆國小、高雄縣橋頭鄉某泡沫紅茶店及高雄縣鳥松鄉○○
    路某遊藝場等處，各販賣第一級毒品海洛因一包予陳宏樺，販賣毒品所得金額為
    一千元（除九十一年九月二日，乙○○曾收受一千元外；餘均尚未收取）。(三)另
    於九十一年九月二日十二時及九月五日十二時等上開時間前之某時、九十一年九
    月十日十九時三分等上開時間前之某時，綽號「佳宏」、「池」男子及黃坤龍，
    各與乙○○達成毒品交易協議後，因陳宏樺返家順路，乃於陳宏樺購買上開毒品
    後，於九十一年九月二日十二時、九十一年九月五日十二時及九十一年九月十日
    十九時三十分許，在陳宏樺前開購買毒品地點，告知運送交付毒品、各向購買毒
    品者收取一千元販毒金額之事宜，而陳宏樺明知上情，竟基於幫助販賣之意思，
    分別將毒品送至高雄市○○區○道某高架橋下方、高雄縣鳳山市○○路監理站及
    高雄市○○○路國軍八○二醫院前，各交付第一級毒品海洛因一包予綽號「佳宏
    」或「池」男子（乙○○確曾販賣該二人，且日期為九十一年九月二日及九十一
    年九月五日，但係何日賣予何人，則無法確定）及黃坤龍，其中除九十一年九月
    二日未如期收取款項；九十一年九月十日，事實上無法完成交易行為外，陳宏樺
    旋於九十一年九月六日，將九十一年九月五日販賣毒品所得金額一千元交予乙○
    ○，而均與乙○○共同參與（三次）販賣第一級毒品行為。嗣黃坤龍於九十一年
    九月十日午後，因施用第一級毒品犯行，被警查獲，供出乙○○販賣毒品之事實
    ，當日晚間黃坤龍在警員陪同下，佯以公共電話撥打乙○○前開0000000
    000號行動電話，約定在高雄市○○○路國軍八○二醫院前交付毒品，待九十
    一年九月十日二十一時十分許，陳宏樺抵達後，於交付第一級毒品海洛因一包予
    黃坤龍時，為警當場查獲，並扣得第一級毒品海洛因二包（含包裝袋，合計淨重
    ○點二公克、包裝重○點三七公克。其中一包為陳宏樺向乙○○購得；另一包則
    係乙○○欲賣予黃坤龍）。而乙○○則於九十一年九月十一日二十時四十分許，
    在高雄縣鳥松鄉○○路、澄清路口，為警循線查獲，並扣得第一級毒品海洛因一
    包（含包裝袋，淨重○點一三公克；包裝重○點二六公克）；含有第一級毒品海
    洛因之香煙半截一根、小鐵盒一個；供販賣第一級毒品海洛因所用之00000
    00000號、0000000000號行動電話二支（均含晶片）。
三、案經高雄市政府警察局刑警大隊報告臺灣高雄地方法院檢察署檢察官偵查起訴。
    理  由
一、訊據上訴人即被告乙○○矢口否認有何販賣第一級毒品海洛因之犯行，辯稱：伊
    係代陳宏樺等人向他人拿取毒品轉交給他們，伊並未獲取任何利益，在檢察官偵
    查中供出販賣毒品，係因當時顎骨骨折嘴巴爛疼痛，為求獲得交保，而為不實
    之供述，伊確未販賣毒品海洛因云云。但查：
  (一)九十一年九月十日午後，黃坤龍因施用第一級毒品犯行，被警查獲後，嗣在警員
    陪同下，佯以公共電話撥打被告0000000000號行動電話，約定在高雄
    市○○○路國軍八○二醫院前交付毒品，待是日二十一時十分許，陳宏樺受被告
    指示抵達後，於交付第一級毒品海洛因一包予黃坤龍時，為警當場查獲，並分別
    在黃坤龍、陳宏樺身上扣得第一級毒品海洛因各一包（含包裝袋，合計淨重○點
    二公克、包裝重○點三七公克）。而被告則於九十一年九月十一日二十時四十分
    許，在高雄縣鳥松鄉○○路、澄清路口，為警循線查獲，並扣得第一級毒品海洛
    因一包（含包裝袋，淨重○點一三公克、包裝重○點二六公克）；含有第一級毒
    品海洛因之香煙半截一根、小鐵盒一個；0000000000號、00000
    00000號行動電話二支（均含晶片）等情。業據被告自承在卷（見原審卷第
    一三五頁），並據證人即查獲員警鄭育昇於原審法院另案即陳宏樺違反毒品危害
    防制條例案中證稱：事前已查獲黃坤龍吸毒案件，黃坤龍配合聯絡乙○○，且約
    在國軍八○二醫院，伊就在附近埋伏，嗣陳宏樺騎機車過來，黃坤龍已將一千元
    交予陳宏樺，陳宏樺亦將毒品交付黃坤龍，方進行逮捕等語綦詳（詳原審法院九
    十一年度訴字第二八九八號案卷第五四頁）；復有扣押物品目錄表、照片附警訊
    卷可參。再者，上開扣案海洛因三包、香煙半截一根及小鐵盒一個，均含有第一
    級毒品海洛因成分，亦有法務部調查局九十一年十一月十五日調科壹字第二二○
    ○一四二八七號及000000000號鑑定通知書、高雄醫學大學附設中和紀
    念醫院九十二年一月二十八日編號９２０１─２７３號及９２０１─２７４號檢
    驗報告在卷足憑（見偵查卷第五十頁及原審卷第三二頁）。是此部分之事實，堪
    以認定。
  (二)又被告以其使用之0000000000號、0000000000號行動電話
    ，作為聯絡工具，自九十一年八月初至八月中旬間之某日起，在高雄縣大社鄉、
    高雄縣梓官鄉○○路等地，以每錢二萬餘元之代價，陸續向綽號「阿德」、「棒
    賢」及「阿賢」等姓名、年籍均不詳之成年男子多人，各購入第一級毒品海洛因
    一錢至三錢之事實，業據被告於檢察官偵查中供稱：一錢價值二萬多元，前在「
    棒賢」高雄縣大社鄉家中樓下交易三次，與「阿德」在高雄縣梓官鄉交易三次，
    與「仔賢」在高縣大社鄉交易過三次，每次交易皆為一、二錢，最多二、三錢，
    四、五萬元，大部分在高雄縣梓官鄉○○路交易，最後一次於半月前，向「阿賢
    」拿二錢，大部分都拿這些量等語明確（見偵查卷第十二頁），並有自白書附於
    偵查卷可參（見偵查卷第十六頁）；被告於原審亦供稱：自九十一年八月份起，
    向不同貨源調貨幾次，有時伊打電話聯絡，有時由該貨源主動打電話，貨源係撥
    打0000000000號、0000000000號行動電話，與其聯絡等語
    （見原審聲字卷第五頁），是上開事實，亦堪認定。
  (三)另如犯罪事實欄所載之販賣第一級毒品事實（計八次），亦據證人黃坤龍於警訊
    中陳稱：九十一年九月九日十六時，在住家附近，以路邊公共電話撥打「蘇餅」
    （即被告）0000000000號行動電話，後由「蘇餅」親自騎機車送毒品
    至梓官鄉信蚵村公墓供其注射，一小包計價一千元。九十一年九月十日十九時，
    在高雄縣梓官鄉○○路某雜貨店前，以公共電話撥打「蘇餅」行動電話，表示要
    購買（壹仙），「蘇餅」說好，且要伊至高雄市○○路，伊因腳痛、無交通工具
    ，故要「蘇餅」帶至蚵仔寮，但「蘇餅」不肯，伊乃表示要坐車至高雄，「蘇餅
    」質疑坐車至高雄後，是否還有一千元，伊保證有一千元，到高雄後，於同日十
    九時三十分許，在高雄市○○路、中華路口附近超商，再以公共電話撥打「蘇餅
    」前開行動電話，並約在國軍八○二醫院，同日二十時許，伊與警方到達國軍八
    ○二醫院門口，復以公共電話聯絡「蘇餅」，「蘇餅」要伊在門口等候，並表示
    會送毒品過來。九十一年九月十日二十一時十分許，在國軍八○二醫院門口，陳
    宏樺騎乘機車至伊身旁，表示「蘇餅」要他拿毒品過來，並向伊收取購買毒品海
    洛因之一千元，陳宏樺左手伸入褲袋內取出毒品，伊以右手拿者，且持警方交付
    之一千元交付陳宏樺，就被警方查獲。九十一年八月中旬某日十四時許，約「蘇
    餅」在高雄縣橋頭鄉某寺廟前空地，購買海洛因時，陳宏樺曾陪同「蘇餅」前來
    ；約三至七日，伊即向「蘇餅」購買海洛因一次，前後共購買十餘次，每次都以
    一千元購買，「蘇餅」就是被告等語（見警卷(二)第十三、十四頁）。黃坤龍已於
    九十一年九月十二日死亡，有其個人資料查詢結果表在卷可參（見偵查卷第五一
    頁）；其上開在警訊時之證言，為證明被告犯罪事實所必要，依刑事訴訟法第一
    百五十九條之三第一款之規定，自得採為證據。另證人陳宏樺於原審審理中證稱
    ：九十一年九月初至被查獲之日止，向被告購買三次毒品，其中九月二日、九月
    五日在橋頭鄉（一為國小，一為泡沫紅茶店），九月十日（原審筆錄誤繕為九月
    十一日）在鳥松鄉○○路遊藝場，每次購買一千元，都是一小包，且均撥打被告
    0000000000號行動電話，由被告本人交貨；九月二日、九月五日及九
    月十日向被告購買毒品後，順便帶毒品至楠梓區高架橋、鳳山市○○路監理站及
    國軍八○二總醫院，這三次被告均表示要收一千元，其中除武營路該次曾收到一
    千元外，其他二次均未收到錢等語（見原審卷第一一五、一一六頁）。證人陳宏
    樺就關於帶毒品至楠梓區高架橋、鳳山市○○路監理站及國軍八０二總醫院交付
    毒品之陳述，核與其本人被訴違反毒品危害防制條例案中於檢察官偵查及原審法
    院審理時所述大致相符。另國軍八０二醫院門口交易情形，證人陳宏樺復於警訊
    中證稱：九十一年九月十日，黃坤龍共打三次電話予「蘇餅」，內容係談購買毒
    品、約定交貨地點，其中伊聽見「蘇餅」質疑黃坤龍是否有一千元可購買毒品，
    「蘇餅」且向伊表示，黃坤龍之前向他購買毒品，有時會付錢，有時會欠著等語
    （見警卷(二)第十二頁），則被告確有販賣第一級毒品予黃坤龍，應無可疑。
  (四)被告雖坦承上開交付毒品之事實，但辯稱：係調貨云云；證人陳宏樺於原審及本
    院審理時亦證陳：伊係向被告調毒品，至三次送毒部分，被告表示有錢就收等語
    （見原審卷第一一五頁及本院九十三年五月四日筆錄）。惟查：被告於檢察官偵
    查中已自白：黃坤龍向伊購買毒品三至四次等語；並書寫自白書載明：【賣的對
    象：坤龍、『池』、『佳宏』】等語（見偵查卷第十三頁、第十六頁）。而被告
    雖於原審及本院陳稱：當時因嘴巴受傷，十幾天未吃飯，故請求檢察官交保等語
    ，但因被告並不爭執該自白任意性，且稽之偵查筆錄，檢察官係問被告「是否願
    意配合供出毒品上游來源，如查獲將來可減其刑﹖」被告表示「願意」（見偵查
    卷第十二頁），則檢察官並未誘以供承販賣毒品即予交保，已甚明顯。況被告上
    開自白核與黃坤龍在警訊時所陳購毒情節相符，在被告多次因毒品入監服刑下（
    詳臺灣高等法院被告全國前案紀錄表、臺灣高雄地方法院檢察署刑案資料查註紀
    錄表），當知販毒之嚴重性，豈有因一時之便利考量即為不實之陳述，而自遭重
    罪之追訴，是尚難因此為其有利之認定。又證人陳宏樺於其自己在原審另案中自
    白：這三次均係伊向乙○○購買毒品，要回去時，被告託其順路帶毒品，在警局
    及檢察官偵訊時，所述均實在，警員未以強暴、脅迫方式詢問等語（見原審法院
    九十一年度訴字第二八九八號卷第十五頁）。顯見證人陳宏樺自白係出於任意性
    ，且與原審初訊時證述情節相符（見原審卷第三十六頁）。另被告購入第一級毒
    品海洛因之價格，係每錢二萬餘元，如以一錢三點七五公克計算，因每錢價格介
    於二萬元至三萬元間，故每公克價格應介於五三三三點三三元至八千元間，每○
    點一公克則介於五三三點三三元至八百元間。然陳宏樺、黃坤龍被查獲後，警方
    於其身上各扣得海洛因一包，二包合計淨重為○點二公克（詳前開法務部鑑定通
    知書），如以被告購毒成本計算，價值應在一○六六點六六元至一六○○元間，
    而被告卻以二包計二千元（即每包一千元）之價格，分別交付證人陳宏樺、黃坤
    龍，且計劃各收取一千元，已超出購毒成本，顯非單純調貨，難謂無營利之意思
    。又被告如無營利之意思，當可將其毒品上游來源，逕行告知欲要求其調貨者，
    由購毒者直接與上游者聯繫毒品交易，無庸多此一舉，徒增繁雜，自陷被查獲之
    危險；但本件被告不願讓證人陳宏樺知悉毒品來源（詳九十一年九月十一日檢察
    官訊問筆錄，附於原審法院九十一年度訴字第二八九八號案卷），且自行購毒交
    貨，亦徵被告存有隱藏上游者、並藉以牟利之意思，並非單純代人調貨甚明。再
    者，證人陳宏樺、被告固均陳稱：除九十一年九月五日武營路，陳宏樺曾收取一
    千元；九十一年九月二日，被告曾向陳宏樺收取一千元外，餘均未取得金錢等語
    。但因被告曾向證人陳宏樺表示：運毒後，要收一千元等語；且未向證人陳宏樺
    表明毒品係免費等語，基於上開營利意思之論述，並參以證人陳宏樺主觀上仍認
    知要拿錢予被告等情（見原審卷第三十七頁），自不能因購毒者一時延欠購毒金
    錢，即認被告無販賣毒品之行為。此外，證人黃坤龍於警訊中、被告於偵查中，
    所陳販賣毒品次數雖不一致，然審酌被告於偵查中已自白販毒行為，且證人黃坤
    龍亦具體指明「高雄縣橋頭鄉某寺廟前空地」、「高雄縣梓官鄉信蚵村公墓」及
    「國軍八○二醫院」毒品交易行為，核與被告所述毒品交付次數為三次相符（見
    原審卷第一一四頁），基於被告有利之考量，自應以三次為限。又因被告於檢察
    官偵查中自白販毒對象為黃坤龍、「池」、「佳宏」等人；且證人陳宏樺亦證稱
    ：九十一年九月二日、九月五日及九月十日分別將毒品運至高雄市○○區○道某
    高架橋下方、高雄縣鳳山市○○路監理站及國軍八○二醫院等語，均已如前述。
    是扣除證人黃坤龍之國軍八○二醫院部分，其餘二次應係販賣「池」、「佳宏」
    各一次。從而，被告、證人陳宏樺嗣後翻異先前陳述，各屬避重就輕、迴護之詞
    ，與事實不符。
  (五)關於販賣毒品所得金額，因證人黃坤龍於警訊中證陳：每次都以一千元購買等語
    （見警卷(二)第十四頁），是除國軍八○二醫院部分，事實上無法完成交易行為外
    ，被告販賣毒品所得予黃坤龍之金額應為二千元。至其餘販賣毒品部分，由於除
    九十一年九月五日武營路部分，證人陳宏樺曾向他人收取一千元，轉交被告；九
    十一年九月二日，被告曾向陳宏樺收取一千元外，餘均未取得金錢，已如前述，
    是此部分販賣毒品所得之金額亦應為二千元。從而，被告販賣毒品所得之金額應
    為四千元。
  (六)按販賣毒品、運輸毒品之差別，除客觀構成要件外，應以行為人主觀之犯意為準
    。本件被告託證人陳宏樺送毒品時，除要求證人陳宏樺運送毒品外，並告知交付
    地點、交付行為及收取金錢等販賣毒品之事宜，是證人陳宏樺雖無與被告共同販
    賣毒品之意思，但其主觀上已非單純基於運輸之意思，實有幫助販賣之意思，嗣
    證人陳宏樺依被告指示，將毒品交付購買毒品之人，並曾收取金錢，顯已參與販
    賣毒品構成要件行為，基於「以幫助犯罪之意思，參與構成要件行為，仍屬共同
    甲犯」之理論，證人陳宏樺就該三次運送及交付毒品部分，應與被告成立販賣毒
    品之共同甲犯。從而，證人陳宏樺雖因運送第一級毒品罪，經原審法院以九十一
    年度訴字第二八九八號判決判處有期徒刑八年確定，有該判決書附卷可參（見原
    審卷第四九頁），但因該判決漏未考量上開情事，尚難採認。
    綜上所述，被告乙○○罪證已甚明確，所辯要係卸責之詞，不足採信，其犯行堪
    予認定。
三、公訴意旨另以：被告連續於九十一年六月起至八月間，多次販賣第一級毒品海洛
    因予陳宏樺，因認被告另涉販賣第一級毒品海洛因罪嫌。另被告於九十一年九月
    十日十九時許，在高雄縣鳥松鄉○○路某遊藝場處，以免費贈送第一級毒品海洛
    因一包為代價，委由陳宏樺運送第一級毒品海洛因一包予黃坤龍等情，因認被告
    亦涉轉讓第一級毒品海洛因罪嫌。惟：
  (一)按犯罪事實應依證據認定之，無證據不得認定其犯罪事實；刑事訴訟法第一百五
    十四條第二項定有明文。另刑事訴訟法上所謂認定犯罪事實之證據，係指足以認
    定被告確有犯罪行為之積極證據而言，如未能發現相當證據或證據不足以證明，
    自不能以推測或擬制之方法，以為裁判基礎，最高法院二十九年上字第三一○五
    號及四十年台上字第八十六號分別著有判例；而認定不利於被告之事實，須依積
    極證據，苟積極證據不足為不利被告之認定時，即應為有利於被告之認定，更不
    必有何有利之證據，亦有最高法院三十年上字第八一六號判例可資參照。若證據
    資料在經驗科學上或論理法則上尚有對被告較為有利之存疑，而無從依其他客觀
    方法排除此項合理之可疑，即不得以此資料作為斷罪之基礎，且刑事訴訟制度受
    「倘有懷疑，則從被告之利益為解釋」、「被告應被推定為無罪」之原則所支配
    ，故得為訴訟上之證明者，無論為直接或間接證據，須客觀上於一般人均不致有
    所懷疑而達於確信之程度者，始可據為有罪之認定，倘其證明尚未達於「確信」
    之程度，而有合理可疑存在時，即難據以為被告不利認定，換言之，在法律判斷
    上，即不能為被告有罪之認定。
  (二)查被告僅於九十一年九月二日中午前、九十一年九月五日中午前、及九十一年九
    月十日下午，分別在高雄縣橋頭鄉仕隆國小、高雄縣橋頭鄉某泡沫紅茶店及高雄
    縣鳥松鄉○○路某遊藝場等處，各販賣第一級毒品海洛因一包予陳宏樺等情，業
    據證人陳宏樺於原審審理中證述綦詳（見原審卷第三六頁）。除此之外，因被告
    否認販賣第一級毒品海洛因行為，而證人陳宏樺之證詞，亦無法認定被告於九十
    一年九月間即有販賣毒品罪嫌，是並無證據證明被告有公訴人此部分所指之犯行
    ，此部分自不能證明被告犯罪，惟公訴人認此部分與前開有罪部分，具有連續犯
    之裁判上一罪關係，原審故不另為無罪判決之諭知。
  (三)又被告係於九十一年九月十日下午，在高雄縣鳥松鄉○○路某遊藝場等處，販賣
    第一級毒品海洛因一包予陳宏樺之事實，已據證人陳宏樺證陳明確，並經本院認
    定屬實，業如前述。從而，公訴人認被告係轉讓第一級毒品海洛因，容有誤會，
    惟此部分販賣之事實已在公訴人原起訴範圍內（即被告於九十一年九月間，連續
    販賣第一級毒品海洛因予陳宏樺多次），是轉讓部分自無庸再變更起訴法條為販
    賣，被告既無轉讓之行為，其被訴涉犯轉讓第一級毒品罪嫌，亦屬無從證明。
四、查海洛因係毒品危害防制條例第二條第二項第一款所稱之第一級毒品。核被告所
    為，係犯毒品危害防制條例第四條第一項販賣第一級毒品罪（指被告被查獲前之
    七次販賣行為）及同法第四條第六項、第一項販賣第一級毒品未遂罪（指被告被
    查獲之該次，係因證人黃坤龍應警方之授意，佯以購買毒品，以誘被告攜帶毒品
    外出，而讓警方人贓俱獲，證人黃坤龍此次實際上並無購毒之真意，但被告既有
    販毒之故意，且依約託證人陳宏樺攜帶毒品前往交付，即已著手實施販毒之行為
    ；惟證人黃坤龍原無買受毒品之意思，其虛與被告買賣毒品，意在協助警察辦案
    ，以求人贓俱獲，但因警察埋伏在側，伺機逮捕，事實上其二人不能真甲完成買
    賣毒品之行為。因此，被告此部分應僅論以販賣毒品未遂罪最高法院八十五年度
    第四次刑事庭會議決議參照），公訴人認此部分仍係既遂罪，尚有未洽，應予指
    明。被告與證人陳宏樺間，就犯罪事實欄(三)之販賣第一級毒品海洛因部分，均為
    共同甲犯。被告先後八次販賣第一級毒品海洛因之行為（除一次未遂外，餘均既
    遂），時間緊接，手法相同，所犯又係犯罪構成要件相同之罪名，僅既未遂狀態
    有別，顯係基於概括之犯意反覆為之，應依連續犯之規定，論以情節較重之被告
    與證人陳宏樺共同販賣第一級毒品既遂罪，惟因販賣第一級毒品罪之法定本刑為
    死刑或無期徒刑，依法不得加重，故僅就法定罰金刑部分，依法加重其刑。被告
    販賣第一級毒品海洛因前之持有行為，本亦應論以連續持有之罪，惟其持有後進
    而販賣，其持有之低度行為應為販賣之高度行為所吸收，不另論罪。又被告前因
    肅清煙毒條例等案件，於八十四年四月六日，經原審法院以八十四年度訴字第八
    三四號判決判處應合併執行有期徒刑三年四月（肅清煙毒條例部分處有期徒刑三
    年二月；麻醉藥品管理條例部分處有期徒刑四月），上訴後，復於八十四年六月
    二十二日，經本院以八十四年度上訴字第一一三一號判決駁回上訴確定，並於八
    十六年六月十三日縮短刑期假釋出監，嗣撤銷假釋、執行殘刑，另於八十九年六
    月九日縮短刑期假釋出監，並付保護管束，至同年九月六日保護管束期滿止，因
    未撤銷假釋，所處徒刑以已執行完畢論等情，有臺灣高等法院被告全國前案紀錄
    表、臺灣高雄地方法院檢察署刑案資料查註紀錄表在卷可參，其於有期徒行執行
    完畢後，五年內再犯有期徒刑以上之罪，為累犯，惟因販賣第一級毒品罪之本刑
    為死刑及無期徒刑，依法不得加重，僅就法定罰金刑部分，依法遞加重其刑。末
    按被告連續販賣海洛因予他人施用，固戕害他人之身心，危害國人健康，惟念其
    對重典之認識不夠深切，且販毒時間不長、查獲之毒品數量不多，與販賣毒品之
    數量達數公斤以上之危害情形不同，誠屬法重情輕，倘對其販賣海洛因之犯行科
    以法定最輕刑之無期徒刑，猶嫌過重，衡情尚有可憫恕之處，依刑法第五十九條
    規定減輕其刑罰，且就罰金刑部分，先遞加後減之。被告於九十一年八月中旬之
    某日十四時許、九十一年九月九日十六時許，在高雄縣橋頭鄉某寺廟前空地、高
    雄縣梓官鄉信蚵村公墓，分別販賣第一級毒品海洛因一包予黃坤龍部分，雖未據
    起訴，但與前開販賣毒品有罪部分，具有連續犯之裁判上一罪關係，為起訴效力
    所及，基於審判不可分原則，自應併予審究。
五、原審予以論罪科刑，固非無見，然查毒品危害防制條例第十九條第一項「因犯罪
    所得之財物沒收之，如全部或一部不能沒收時，追徵其價額或以其財抵償之」之
    規定。其中所謂追徵其價額者，必限於所沒收之物為金錢以外之其他財物，或外
    國、大陸地區之貨幣而無法沒收時，始應追徵其價額，使其繳納與原物或原幣相
    當之價額，如其犯罪所得者為我國現行貨幣之金錢而無法沒收時，則應以財產抵
    償之，不發生所謂追徵價額之問題（最高法院九十三年台上字第八六八號判決參
    照），本件被告因販賣第一級毒品所得新台幣四千元，既屬我國現貨幣，如全部
    或一部不能沒收時，應以其財產抵償之為已足，並無追徵其價額之問題，原判決
    竟諭知追徵其價額，自有未洽，被告上訴否認犯罪，雖無理由，惟原判決既有可
    議，即屬無可維持，應由本院將原判決撤銷，審酌被告連續販賣第一級毒品海洛
    因，不僅助長毒品氾濫，且戕害國民身心健康，惡性非輕，惟念其販賣期間不長
    ，數量不多，所得金額非鉅等一切情狀，量處如主文所示之刑，又依被告犯罪之
    性質，認有褫奪公權之必要，併予宣告褫奪公權五年。又被告供販賣第一級毒品
    海洛因所用之0000000000號、0000000000號行動電話二支
    （均含晶片），係被告所有，及因販賣第一級毒品海洛因所得之財物四千元（不
    含扣案一千元，因該次交易事實上無法完成，非販賣毒品所得財物），應依毒品
    危害防制條例第十九條第一項規定沒收（上開二支行動電話已扣案，無不能沒收
    之情形，故不必追徵其價額或以其財產抵償之）。新台幣四千元如全部或一部不
   能沒收時，以其財產抵償之。至扣案第一級毒品海洛因二包（含包裝袋，合計淨
    重○點二公克、包裝重○點三七公克）；第一級毒品海洛因一包（含包裝袋，淨
    重○點一三公克；包裝重○點二六公克）；含有第一級毒品海洛因之香煙半截一
    根、小鐵盒一個部分，均含有第一級毒品海洛因成分，固有前開法務部調查局鑑
    定通知書、高雄醫學大學附設中和紀念醫院檢驗報告在卷足憑。惟其中第一級毒
    品海洛因一包（含包裝袋，淨重○點一三公克；包裝重○點二六公克）及含有第
    一級毒品海洛因之香煙半截一根，業經沒收銷燬，有原審法院辦理刑案電話電話
    查詢登記表、處分命令及判決書可參，爰不另宣告沒收銷毀；而其餘扣案第一級
    毒品海洛因二包（含包裝袋，合計淨重○點二公克、包裝重○點三七公克，此部
    分尚未銷燬，該院辦理刑案電話電話查詢登記表）、含有第一級毒品海洛因之小
    鐵盒一個部分（此部分，未經宣告沒收銷毀），或為為毒品危害防制條例第二項
    第一款之第一級毒品，或無法析離，應整體視為第一級毒品（指包裝袋及小鐵盒
    ），均屬違禁物，應依毒品危害防制條例第十八條第一項前段之規定，均沒收銷
    燬之。至於鑑驗耗損之毒品部分，則毋庸再予宣告沒收。另被告被訴於九十一年
    六月起至八月間販賣海洛因予陳宏樺，及於同年九月十日十九時許，在高雄縣鳥
    松鄉○○路某遊藝場免費贈送海洛因一包予黃坤龍，涉犯販賣第一級毒品與轉讓
    第一級毒品罪嫌犯罪不能證明部分，因公訴人認與前開有罪科刑部分，有連續犯
    之裁判上一罪關係，爰不另為無罪之諭知。
據上論斷，應依刑事訴訟法第三百六十九條第一項前段、第三百六十四條、第二百九
十九條第一項前段，毒品危害防制條例第四條第一項、第十八條第一項前段、第十九
條第一項，刑法第十一條、第二十八條、第五十六條、第四十七條、第五十九條、第
三十七條第二項，判決如主文。
本案經檢察官羅建勛到庭執行職務。
中    華    民    國     九十三     年       五       月     十  一     日
                              臺灣高等法院高雄分院刑事第四庭
                                  審判長法官  蕭權閔
                                        法官  李嘉興
                                        法官  陳吉雄
右甲本證明與原本無異。
如不服本判決應於收受本判決後十日內向本院提出上訴書狀，其未述上訴理由者，
並得於提起上訴後十日內向本院補提理由書狀（均須按他造當事人之人數附繕本)「
切勿逕送上級法院」。
                                      書記官  黎  珍
中    華    民    國     九十三     年       五       月     十  三     日
附錄：本判決論罪科刑法條：
毒品危害防制條例第四條第一項：
製造、運輸、販賣第一級毒品者，處死刑或無期徒刑；處無期徒刑者，得併科新臺幣
一千萬元以下罰金。
                                                                        Ｆ
